【裁判字號】    89,訴,58
【裁判日期】    900329
【裁判案由】    違反電信法
【裁判全文】
臺灣花蓮地方法院刑事判決                           八十九年度訴字第五八號
    公  訴  人  臺灣花蓮地方法院檢察署檢察官
    被      告  乙○○
右列被告因違反電信法案件，經檢察官提起公訴（八十八年度偵字第二八二一號），
本院判決如左：
    主  文
乙○○連續行使偽造私文書，足以生損害於公眾及他人，累犯，處有期徒刑肆月，如
易科罰金，以參佰元折算壹日。
行動電話壹支沒收。
    事  實
一、乙○○曾因違反毒品危害防制條例案件，經台灣高等法院花蓮分院判處有期徒刑
    三月，於民國八十七年十二月一日執行完畢。詎不知悔改，明知其於八十八年一
    月間所使用之行動電話一支，係其男友盜拷自中華電信股份有限公司（下稱中華
    電信公司）用戶丙○○所合法申請之000000000號行動電話序號及內碼
    之盜拷機（即俗稱王八機），竟基於意圖為自己免費撥打行動電話之不法利益之
    概括犯意，自八十八年一月十二日起，至同年月三十日止，連續在不詳地點，以
    該盜拷機對外撥打至甲○○所申請使用之Ｚ000000000號行動電話，計
    二十九通，使中華電信公司之行動電話交換系統陷於錯誤，誤以為係丙○○之行
    動電話所撥打，而予通話，並記帳於丙○○之帳戶內，乙○○因而取得免費撥打
    行動電話通信之利益，足生損害於丙○○及中華電信公司對於電信管理之正確性
    ，嗣丙○○發現其所申請之前開行動電話遭人盜用，向交通部電信總局電信警察
    隊提出申告，始查悉上情。
二、案經交通部電信總局函送台灣花蓮地方法院檢察署檢察官偵察起訴。
    理  由
一、訊據被告乙○○固坦承曾使用其前男友所有，盜拷中華電信Ｏ九Ｏ序號之行動電
    話號序及內碼之王八機即盜拷機與他人通話，共計約撥打二、三十通等事實，惟
    否認確知所撥打之盜拷行動電話號碼為000000000號，可能在不知情之
    情況下使用，非故意盜用云云。惟查被告確有以盜拷機，盜撥被害人丙○○向中
    華電信公司所申請使用之上開000000000號行動電話之事實，已經被害
    人丙○○指訴被盜撥行動電話等情綦詳，核與證人即被告盜撥電話與之通話之友
    人甲○○證述情節相符，復有中華電信股份有限公司所提供，行動電話0000
    00000號八十八年一月通聯記錄一份在卷足證。經核，上開中華電信公司提
    供之行動電話000000000號八十八年一月通聯記錄之通聯紀錄顯示，以
    該號碼撥打0000000000號行動電話號碼，與之通話者，共計二十九通
    。而該二十九通受話號碼0000000000號使用者甲○○已證述，該二十
    幾通電話，均為乙○○所撥打給她的等語綦詳。況被告亦自承與甲○○相識，且
    曾使用俗稱王八機之盜拷機與人通話二十幾次，且使用時已認知所使用之手機為
    盜拷他人行動電話之王八機，且知道不可以使用，及自八十六年十月起即認識其
    男友，半年之後知道其男友使用之手機為王八機，認識後一年多開始使用王八機
    等語，均有筆錄可查。核依被告所自承之內容，已足認其使用盜拷機之時間、通
    話次數、通話對象均與上開通聯紀錄符合。再被害人亦指陳該通聯紀錄之000
    0000000號等電話號碼均非其所使用，係遭盜撥等情以觀。足認被告確有
    盜撥被害人丙○○行動電話之事實無訛。被告前述辯詞顯不可採，其犯行足堪認
    定。
二、查被告行為後，電信法第五十六條第一項業已於八十八年十一月三日修正公布，
   並自同年月五日生效，其法定刑由五年以下有期徒刑、拘役或科或併科新台幣十
    五萬元以下罰金，修正為五年以下有期徒刑，得併科新台幣一百五十萬元以下罰
    金，新舊法比較結果，以舊法有利於被告，依刑法第二條第一項但書規定應適用
    修正前之電信法。又按行動電話之內碼及序號等，係手機製造廠商及行動電話通
    信業者方有權制作，將之輸錄於行動電話手機之電腦電磁紀錄內，供行動電話通
    信業者之電腦網路交換控制中心比對查核，以決定是否准許該手機使用者通信之
    用，合於永續狀態中表示一定用意證明之刑法文書概念，自屬刑法第二百二十條
    之準私文書。是核被告未經電信公司及行動電話持用人之同意，竟意圖為自己免
    費撥打行動電話之不法利益，而盜撥其男友所盜拷屬無線電磁通訊工具之行動電
    話，使中華電信公司之行動電話交換系統陷於錯誤，而予以通話，使被告取得免
    費撥打行動電話通信之利益，核係犯刑法第二百十條、第二百二十條第二項、第
    二百十六條之行使偽造準私文書罪及修正前電信法第五十六條第一項之意圖為自
    己不法之利益以無線電磁盜用他人電信設備通信罪（最高法院八十八年度第一次
    刑事庭會議決議參照）。被告前後多次盜撥其男友所盜拷行動電話之犯行，時間
    緊接，犯罪構成要件相同，顯係基於概括犯意反覆為之，應依連續犯規定論以一
    罪，並依法加重其刑。又被告一行為觸犯前開二罪名，為想像競合犯，應從一重
    論以連續行使偽造準私文書罪處斷。又被告連續行使偽造準私文書罪雖未據起訴
    ，惟此部分因與起訴之違反電信法部分有想像競合裁判上一罪之關係，為起訴效
    力所及，本院自得併予審理。又被告曾於八十七年間因違反毒品危害防制條例案
    件，經台灣高等法院花蓮分院判處有期徒刑三月，於民國八十七年十二月一日易
    科罰金執行完畢，有卷附台灣高等法院檢察署刑案記錄檢覆表可按，其受有期徒
    刑之執行完畢，五年以內再犯有期徒刑以上之罪，為累犯，依法加重其刑，並遞
    加重之。爰審酌被告之素行，盜撥他人行動電話所生之危害，犯罪之態度等各項
    情狀，量處如主文所示之刑，並諭知易科罰金之折算標準。又被告行為後，刑法
    第四十一條業於九十年一月四日修正為：「犯最重本刑為五年以下有期徒刑以下
    之刑之罪，而受六月以下有期徒刑或拘役之宣告，因身體、教育、職業或家庭之
    關係，執行顯有困難者，得以一元以上三元以下折算一日，易科罰金。」，並於
    九十年一月十日經總統公布施行，被告行為後法律既有變更，比較新舊法之結果
    ，以修正後之規定對被告較為有利，依刑法第二條第一項前段，應適用裁判時的
    新法，即裁判時之刑法第四十一條第一項前段之規定，定其易科罰金之折算標準
    。
三、又按關於沒收之規定，其他法律有特別規定者，應優先於刑法總則第三十八條沒
    收規定之適用，被告以一行為同時觸犯刑法第二百二十條、第二百十六條、第二
    百十條及電信法第五十六條之罪名，雖因想像競合之規定，而從一重之行使偽造
    準私文書罪處斷，然其行為同時觸犯電信法第五十六條之罪，其電信器材，不問
    屬於犯人與否，沒收之，同法第六十條定有明文，係採義務沒收主義，自應優先
    於採職權沒收主義之刑法第三十八條第一項第二款適用。因而本案被告所用之電
    信器材即行動電話一支，雖未扣案，或非被告所有，然未證明已滅失，仍應依電
    信法第六十條之規定，宣告沒收之。
據上論斷，應依刑事訴訟法第二百九十九條第一項前段、修正前電信法第五十六條第
一項、第六十條，刑法第二條第一項但書、第十一條前段、第五十六條、第二百十六
條、第二百十條、第五十五條、第四十七條、第四十一條第一項前段、罰金罰鍰提高
標準條例第二條判決如主文。
本案經檢察官李子春到庭執行職務
中       華       民        國      九十    年     三     月    二十九  日
                                    台灣花蓮地方法院刑事庭
                                        法  官  吳  順  龍
右正本證明與原本無異。
如對本判決不服，應於送達後十日內，向本院提出上訴狀。（應抄附繕本）告訴人或
被害人如對於本判決不服者，應具備理由請求檢察官上訴，其上訴期間之計算係以檢
察官收受判決正本之日期為準。
                                        法院書記官
中       華       民        國      九十    年     四     月      四    日
附錄本判決論罪之法律條文：
修正前電信法第五十六條第一項：
意圖為自己或第三人不法之利益，以有線、無線或其他電磁方式，盜接或盜用他人電
信設備通信者，處五年以下有期徒刑、拘役或科或併科新臺幣十五萬元以下罰金。
修正前電信法第六十條：
犯第五十六條至第五十八條之罪者，其電信器材，不問屬於犯人與否，沒收之。
刑法第二百十六條：
行使第二百十條至第二百十五條之文書者，依偽造、變造文書或登載不實事項或使登
載不實事項之規定處斷。
刑法第二百十條：
偽造、變造私文書，足以生損害於公眾或他人者，處五年以下有期徒刑。


司法院資訊處製作；財團法人民間司法改革基金會備份。
